臺灣臺北地方法院民事判決　　　　　　　　　　　　九十二年度勞簡上字第二一號
　　上　訴　人　高峰茶業股份有限公司
　　法定代理人　乙○○
　　訴訟代理人　甲○○
　　被上訴人　　丁○○
　　被上訴人　　戊○○
　　訴訟代理人　丙○○
當事人間請求給付資遣費事件，上訴人對於中華民國九十一年一月十四日本院台北簡
易庭九十一年度北勞簡字第一八四號第一審判決提起上訴，經本院於九十三年一月七
日言詞辯論終結，判決如左：
    主  文
上訴駁回。
第二審訴訟費用由上訴人負擔。
    事  實
甲、上訴人方面：
一、聲明：
（一）原判決不利於上訴人部分廢棄。
（二）被上訴人在第一審之訴及假執行之聲請均駁回。
二、陳述：除與原判決記載相同部分，予以引用外，並補稱：
（一）對於上訴人於民國九十一年八月五日之解僱行為不合法，原勞動關係仍屬有效
      ，固無爭議，然被上訴人於任職期間，未善盡職守，業績每況愈下，致公司之
      利益受相當之損害，造成上訴人之桃園分店無法經營，經協調後上訴人仍願保
      留被上訴人之原勞動條件，並對其在停職期間給付依勞動基準法（下稱勞基法
      ）所可取得之基本工資標準，上訴人並無違反任何勞工法令，被上訴人亦無被
      迫離職情形，更遑論有致損害勞工權益之虞。況若雇主違反情節尚非重大，而
      勞工所受損害也極輕微時，亦不應賦予勞工即時終止權。上訴人自無須依勞基
      法第十七條規定，給付被上訴人資遣費。
（二）被上訴人於九十一年九月十三日主動終止雙方之勞動契約，距離其知悉該情形
      之日起（九十一年八月五日，不合法且無效之解雇行為），長達三十九天，已
      逾法定之除斥期間。若被上訴人知悉之日期為九十一年九月十三日（調解當日
      之協調），被上訴人委任律師寄發存證信函之日期為九十一年十月十七日，上
      訴人實際收受之日為九十一年十一月四日，亦超過三十日之法定除斥期間，若
      再加上存證信函中所言，於文到七日內與被上訴人二人協商解決，逾期則終止
      勞動契約等語觀之，被上訴人已生失權之法律效果則更加明確。
（三）被上訴人主張之其他津貼、業績獎金、加班津貼，並非經常性給與，不應列入
      平均工資計算資遣費。
三、證據：援用原審所提立證方法。
乙、被上訴人方面：
一、聲明：上訴駁回。
二、陳述：除與原判決記載相同部分，予以引用外，並補稱：上訴人非法解僱，又未
    依法給付報酬，被上訴人依勞基法第十四條第一項請求給付資遣費。
三、證據：援用原審所提立證方法。
    理  由
一、被上訴人主張：被上訴人丁○○、戊○○分別自八十六年九月八日、八十八年八
    月一日起受僱於上訴人，擔任桃園店茶葉門市部之職工，上訴人於九十一年七月
    二十三日突然通知桃園門市於九十一年七月三十一日前撤櫃完畢，嗣於九十一年
    八月五日以人事處分公布被上訴人無法達成公司營業目標而予以記過解僱，並將
    被上訴人之勞工保險退保，惟上訴人之解僱不合法，被上訴人遂向桃園縣政府勞
    工局提出申訴，雙方於九十一年九月十三日在勞工局調解時，被上訴人要求上訴
    人給付資遣費，惟上訴人不願接受，僅表示願恢復被上訴人之工作權，致調解未
    成立，被上訴人乃委請律師通知上訴人再協商，上訴人仍執前詞，亦不給付爭議
    期間之工資，被上訴人乃於九十一年十一月四日委請律師寄發存證信函，表示終
    止雙方之勞動契約，爰求為命上訴人給付被上訴人丁○○資遣費新台幣（下同）
    十五萬六千七百五十元、未休假工資三千八百三十三元，合計十六萬零五百八十
    三元；給付被上訴人戊○○資遣費八萬二千四百三十七元、未休假工資三千八百
    元，合計八萬六千二百三十七元；及均自起訴狀繕本送達翌日起至清償日止，按
    年息百分之五計付利息之判決。（原審判決上訴人應給付被上訴人丁○○十二萬
    零一百五十六元、給付被上訴人戊○○七萬七千一百零八元，及均自九十一年十
    二月四日起至清償日止，按年息百分之五計算之利息，並駁回被上訴人其餘之訴
    ，被上訴人就其敗訴部分，未據聲明不服，而告確定）。
    被上訴人則以：上訴人並未違反勞工法令，被上訴人終止雙方之勞動契約，並不
    合法，且逾三十日之法定除斥期間，被上訴人主張之其他津貼、業績獎金、加班
    津貼，並非經常性給與，上訴人毋須給付被上訴人資遣費云云，資為抗辯。
二、被上訴人主張被上訴人丁○○、戊○○分別自八十六年九月八日、八十八年八月
    一日起受僱於上訴人，擔任桃園店茶葉門市部之職工，上訴人於九十一年七月二
    十三日突然通知桃園門市於九十一年七月三十一日前撤櫃完畢，嗣於九十一年八
    月五日以人事處分公布被上訴人無法達成公司營業目標而予以記過並解僱，並將
    被上訴人之勞工保險退保，被上訴人遂向桃園縣政府勞工局提出申訴，雙方於九
    十一年九月十三日在勞工局調解時，被上訴人要求上訴人給付資遣費，惟上訴人
    僅表示願恢復被上訴人之工作權，致調解未成立，被上訴人乃於九十一年十一月
    四日委請律師寄發存證信函，表示終止雙方之勞動契約之事實，業經被上訴人提
    出上訴人公司公告、投保資料、桃園縣政府勞資爭議調解紀錄、律師函及回執為
    證（見原審卷第八至二十三頁），上訴人對此亦不爭執，自堪信為真實。至被上
    訴人主張上訴人於九十一年八月五日之解僱既不合法，且未依法給付報酬，上訴
    人自得終止雙方之勞動契約，上訴人應給付被上訴人資遣費及未休假工資等情，
    則為上訴人所否認，並以前開情詞置辯。經查：
（一）查上訴人自承九十一年八月五日解僱被上訴人並不合法，兩造勞動契約關係仍
      屬存在（見原審卷第三六頁、本院卷第六二頁第一、二行），被上訴人雖隨即
      於九十一年八月六日向桃園縣政府申請調解，主張上訴人解僱不合法，並請求
      給付資遣費（見原審卷第六四頁調解申請書）。迄九十一年九月十三日，雙方
      在桃園縣政府勞工局調解，被上訴人向上訴人要求給付資遣費時，被上訴人終
      止勞動契約之意思表示始到達上訴人，有桃園縣政府勞資爭議調解紀錄可稽（
      見原審卷第二十頁）。則被上訴人於九十一年九月十三日終止勞動契約時，距
      其知悉上訴人非法解僱之九十二年八月六日，已逾三十日，上訴人辯稱被上訴
      人以其解僱不合法為由，終止勞動契約，因逾勞基法第十四條第二項所定除斥
      期間而不生效力等語，自屬可取，兩造之勞動契約關係，於九十一年九月十三
      日時，仍然存在。
（二）惟上訴人於九十一年八月五日以人事處分公布被上訴人因無法達成公司營業目
      標而予以記過並解僱，迄九十一年九月十三日在桃園縣政府勞工局調解時，始
      表示願恢復被上訴人之工作權，針對停職期間同意依勞基法基本工資標準給付
      ，有桃園縣政府勞資爭議調解紀錄為證（見原審卷第二十頁），並為上訴人所
      不爭執。上訴人既於九十一年八月五日發布解僱被上訴人之公告，顯已預示拒
      絕受領勞務之意思，而被上訴人於九十一年八月六日即向桃園縣政府申請調解
      ，且兩造之勞動契約關係於九十一年九月十三日時仍屬存在，已如前述，堪認
      係上訴人受領勞務遲延，依民法第四百八十七條前段規定，被上訴人無補服勞
      務之義務，並得請求自九十一年八月五日起至九十一年九月十三日止此段期間
      之報酬（下稱爭議期間報酬）。
（三）上訴人雖辯稱：上訴人曾於再三以電話催告被上訴人至上訴人公司之營業所簽
      收爭議期間報酬，並於九十一年十月二十五日以存證信函通知被上訴人之代理
      人陳祖德律師於九十一年十一月一日前親往上訴人公司簽收爭議期間報酬，被
      上訴人就爭議期間報酬受領遲延云云，並提出存證信函為證（見原審卷第五四
      頁）。惟就上開存證信函觀之，內容僅通知被上訴人於九十一年十一月一日以
      前赴上訴人公司人事單位報到，俾安排相關工作，並未提及要求被上訴人至上
      訴人公司領取爭議期間報酬。被上訴人亦否認上訴人有通知領取報酬，並主張
      九十一年九月十三日之後，上訴人並無任何指示或回音，此外，上訴人就有通
      知被上訴人領取爭議期間報酬，並不能舉證以實其說，上訴人辯稱有催告被上
      訴人至上訴人公司簽收爭議期間報酬云云，自不可取。且按非給付特定物之債
      ，除法律另有規定或契約另有訂定或另有習慣或得依債之性質或其他情形決定
      者外，清償地應於債權人之住所地為之，民法第三百十四條定有明文。上訴人
      清償已屆期之爭議期間報酬，本應向債權人即被上訴人之住所為之，而非通知
      至上訴人公司領取。上訴人辯稱係被上訴人就爭議期間之報酬受領遲延云云，
      亦不可取。
（四）按雇主不依勞動契約給付工作報酬者，勞工得不經預告終止勞動契約，勞基法
      第十四條第五款定有明文。查被上訴人並未給付爭議期間之報酬，已如前述，
      則被上訴人於九十一年十一月一日，委任陳祖德律師寄發律師函，表示以上訴
      人未給與爭議期間之工資，終止勞動契約，洵屬有據。該律師函並於九十一年
      十一月四送達上訴人，有被上訴人提出之律師函及回執為證（見原審卷第二二
      、二三頁），應認兩造之勞動契約關係，已於九十一年十一月四日終止。被上
      訴人自得依勞基法第十四條第四項規定，請求上訴人給付資遣費。
（五）次查上訴人公司以經營茶業之批發零售為主要業務，而批發業與零售業係於八
      十七年十二月三十一日後始納入勞基法規範，有上訴人提出之經濟部商業司股
      份有限公司變更登記表、行政院勞工委員會勞動基準法適用行業表影本為證（
      見原審卷第三九、七五頁），應認上訴人係自八十八年一月一日起，始正式適
      用勞基法相關規範。故被上訴人二人請求資遣費之工作年資應以八十八年一月
      一日以後之工作期間為計算標準，被上訴人丁○○之工作年資應自八十八年一
      月一日起，計算至九十一年十一月四日止，共三年十月又四天，依勞基法第十
      七條第二款後段規定未滿一個月者以一個月計，應以三年十一個月計。而被上
      訴人戊○○係自八十八年八月一日任職於上訴人公司，至九十一年十一月四日
      止，工作年資為三年三月又四天，以三年四個月計。
（六）再按工資係指勞工因工作而獲得報酬，包括工資、薪金及按計時、計日、計月
      、計件以現金或實物等方式給付之獎金、津貼及其他任何名義之經常性給與，
      勞基法第二條第三款定有明文。則凡屬因工作而獲得報酬之經常性給與均屬工
      資，縱使在時間上、金額上並非固定，但只要在一般情況下經常可以領得，即
      具有經常性，而為工資之一種。上訴人辯稱：被上訴人二人薪資中之其他津貼
      、業績獎金及加班費均屬非經常性給與，不應計入平均工資云云。惟查被上訴
      人自承其薪資表中即之其他津貼，係指喪葬津貼及每個月公司所辦的競賽辦法
      的獎金（見原審卷第六一頁），固非屬經常性給與。然油資津貼、全勤獎金、
      加班費及業績獎金，則為被上訴人二人因工作而獲得之報酬，且經常可領得，
      有被上訴人二人九十一年一月至七月之薪資單為證（見原審卷第二四至二九頁
      ），應屬經常性給付。因而，扣除其他津貼、年終獎金後，上訴人丁○○之每
      月平均工資應為九十一年二月至七月之工資除以同年二月至七月之總日數（一
      八一日）再乘以三十日，〔（32984＋28441＋29133＋34491＋29015＋29015）
      ÷181×30〕，即三萬零三百四十五元；被上訴人戊○○之每月平均工資應為
      二萬三千一百五十元〔（27027+22817+23508+24476+22343＋19500）÷181 ×
      30〕。則上訴人丁○○、戊○○分別得請求之資遣費各為十一萬八千八百五十
      一元〔30345×（3＋11／12〕及七萬七千一百六十七元〔23150× (3+4/12)〕
      。
（七）又按特別休假因年度終結或終止契約而未休者，其應休未休之日數，雇主應發
      給工資，勞動基準法施行細則第二十四條第三款訂有明文。被上訴人丁○○、
      戊○○主張於九十一年度尚未休完之特別休假分別有五日、六日，雖為上訴人
      所否認，惟被上訴人之休假資料係為上訴人所持有，上訴人既未提出舉證以實
      其說，應認被上訴人之主張為真實。則依上開規定，上訴人應折算發給被上訴
      人丁○○五日薪資五千零五十八元（30345÷30×5）、戊○○六日薪資為四千
      六百三十元（23150÷30×6）。
三、綜上所陳，被上訴人丁○○請求上訴人給付資遣費十一萬八千八百五十一元、未
    休假工資五千零五十八元，合計金額十二萬三千九百零九元；被上人戊○○請求
    上訴人給付資遣費七萬七千一百六十七元、未休假工資四千六百三十元，合計八
    萬一千七百九十七元及均自起訴狀繕本送達翌日即九十一年十二月四日起至清償
    日止，按年利率百分之五計算之利息，洵屬有據，應予允許。從而，原審就此部
    分，所為上訴人敗訴之判決，並無不合，上訴論旨指摘原判決此部分不當，求予
    廢棄改判，為無理由。
四、至兩造其餘之攻擊或防禦方法，及未經援用之證據，經本院斟酌後，認為均不足
    以影響本判決之結果，自無一一詳予論駁之必要，併此敘明。
五、據上論結，本件上訴為無理由，依民事訴訟法第四百三十六條之一第三項、第四
    百四十九條第一項、第七十八條，判決如主文。
中　　　華　　　民　　　國　　九十三　　年　　  一　　月　　　三十　　日
                                         勞工法庭審判長法  官   張靜女
                                                       法  官   李維心
                                                       法  官   李慈惠
正本係照原本作成
不得上訴
中　　　華　　　民　　　國　　九十三　　年　　　一  　月　　　三十　　日
                                                       書記官   林秀娥
